臺灣高等法院刑事裁定　　　　　　　　100年度毒抗字第21號
抗　告　人
即　被　告　　許明忠
上列抗告人因毒品危害防制條例案件，不服臺灣板橋地方法院99
年度毒聲字第1526號，中華民國99年11月16日所為裁定（聲請案
號：臺灣板橋地方法院檢察署99年度毒偵字第7425號、99年度聲
觀字第1329號），提起抗告，本院裁定如下：
    主      文
抗告駁回。
    事實及理由
一、原裁定意旨略以：本件抗告人即被告許明忠基於施用第一級
    海洛因及第二級毒品甲基安非他命之犯意，於民國99年9 月
    16日23時4 分許為警採尿時回溯96小時內某時，在臺灣地區
    不詳處所，施用第一級毒品海洛因及第二級毒品甲基安非他
    命，嗣於同日20時20分許為警所查獲。訊據被告雖否認上揭
    犯行，惟其尿液經送檢驗後，呈第一級毒品海洛因、第二級
    毒品甲基安非他命陽性反應，有臺灣檢驗科技股份有限公司
    （下稱臺灣檢驗科技公司）99年10月5 日濫用藥物檢驗報告
    附卷可稽，另有交通部民用航空局航空醫務中心99年10月1
    日航藥鑑字第0996161 號鑑定書、法務部入出境資訊連結作
    業資料1 份在卷可佐；又被告經原審以91年度毒聲字第208
    號裁定送勒戒處所觀察、勒戒後，因認無繼續施用毒品之傾
    向，於91年6 月6 日執行完畢出所，經臺灣板橋地方法院檢
    察署檢察官以90年度毒偵字第4400號不起訴處分確定，有本
    院被告全國前案紀錄表1 份在卷可按，其於觀察、勒戒執行
    完畢釋放後5 年再犯本件施用毒品案件，依法應送觀察、勒
    戒。原審認被告施用第一級及第二級毒品犯行堪以認定，依
    毒品危害防制條例第20條第3 項、第1 項及觀察勒戒處分執
    行條例第3 條第1 項、第2 項規定，裁定被告應送勒戒處所
    觀察、勒戒等語。
二、本件抗告意旨略以：被告罹患糖尿病，持有重大傷病卡，每
    月須親赴醫院領取胰島素用藥，且每日須施打胰島素4 次，
    如至勒戒處所，極為不便，況被告於91年間執行觀察、勒戒
    時，看守所主管不願收留被告，居住病舍時不准許其攜帶胰
    島素，每日血糖飆高。被告已有2 年未工作，近日找到工作
    ，甫新婚，如執行觀察、勒戒，被告將失去工作，其妻亦會
    與被告離婚，故請予被告改過自新的機會，改以勞動服務或
    其他懲罰方式，被告亦可配合不定期驗尿，如有再犯，願受
    加倍懲罰云云。
三、按違反毒品危害防制條例第10條之罪者，檢察官應聲請法院
    裁定，或少年法院（地方法院少年法庭）應先裁定，令被告
    或少年入勒戒處所觀察、勒戒，其期間不得逾2 月。觀察、
    勒戒後，檢察官或少年法院（地方法院少年法庭）依據勒戒
    處所之陳報，認受觀察、勒戒人無繼續施用毒品傾向者，應
    即釋放，並為不起訴之處分或不付審理之裁定；認受觀察、
    勒戒人有繼續施用毒品傾向者，檢察官應聲請法院裁定或由
    少年法院（地方法院少年法庭）裁定令入戒治處所強制戒治
    ，其期間為6 個月以上，至無繼續強制戒治之必要為止。但
    最長不得逾1 年。依前項規定為觀察、勒戒或強制戒治執行
    完畢釋放後，5 年後再犯第10條之罪者，適用本條前2 項之
    規定，毒品危害防制條例第20條定有明文。
四、本院查：
（一）被告於99年9 月16日23時04分許為警採尿送驗（代碼編號
      J0000000號，見偵查卷第36頁），經臺灣檢驗科技公司以
      GC/MS氣相層析/質譜儀法確認檢驗鑑定結果，確認被告尿
      液中呈鴉片類（嗎啡）、安非他命類（甲基安非他命）陽
      性反應，有臺北縣政府警察局樹林分局毒品危害防制條例
      被移送者姓名暨代碼對照表及臺灣檢驗科技公司99年10月
      5 日濫用藥物檢驗報告書各乙件在卷可稽（見偵查卷第35
      頁、第36頁）。依毒品檢驗學上之常規，尿液中含毒品成
      分反應所使用之檢驗方法，對於受檢驗者是否確有施用毒
      品行為之判斷，恆有絕對之影響。其以酵素免疫分析或薄
      層定性分析等方式為初步篩檢者，因具有相當程度偽陽性
      之可能，如另以氣相層析、質譜分析等較具公信力之儀器
      為交叉確認，可排除出現偽陽性反應。本件被告經警查獲
      後所採集之尿液檢體，經送臺灣檢驗科技公司檢驗，該公
      司採取（EIA ）酵素免疫分析法為初步檢驗後，復採取（
      GC/MS ）氣相層析質譜儀法為確認檢驗，檢驗結果呈安非
      他命類及嗎啡類之陽性反應，已如上述，依上揭濫用藥物
      檢驗報告所示，其所進行者既已包括氣相層析質譜儀法之
      確認檢驗方式，已可排除毒品偽陽性反應之干擾，為目前
      最具公信力之檢驗方法，有法務部調查局第六處87年9 月
      29日（87）發技（一）字第87074574號函及行政院衛生署
      管制藥品管理局92年6 月20日管檢字第0920004713號函可
      考。
（二）施用安非他命後，總計約有施用劑量之90％在3 至4 天內
      由尿液排出，其代謝物無甲基安非他命成分，故施用安非
      他命後，其尿液不致檢出甲基安非他命陽性反應，然施用
      甲基安非他命後，尿液可檢出甲基安非他命和其代謝物安
      非他命成分，且目前國內緝獲之白色結晶或粉末狀安非他
      命毒品，成分多為甲基安非他命，有行政院衛生署管制藥
      品管理局93年11月2 日管檢字第0930010499號函可佐，又
      且施用甲基安非他命後，於尿液中可檢出成分之最長時間
      為1 至5 天，亦有行政院衛生署管制藥品管理局93年7 月
      22日管檢字第0930006615號函可憑。本件被告於99年9 月
      16日23時4 分許為警查獲後依法所採集之尿液檢驗結果既
      有甲基安非他命及代謝物安非他命陽性反應，足認被告至
      遲在經警採尿前之120 小時（5 天）內某時點，確有施用
      第二級毒品甲基安非他命甚明。
（三）海洛因於人體內可迅速代謝成成6 －乙醯嗎啡，然後轉變
      成嗎啡，又分別施用單一劑量3 mg及6 mg之海洛因，可檢
      測到6 －乙醯嗎啡（濃度高於或等於10ng/mL ）之期間平
      均約2.4及4.2小時，最久者不超過8 小時，即使施用更高
      劑量，在24小時或更短期間內，即無法檢出該成分，而可
      檢測到總嗎啡（濃度高於或等於300ng/mL）之期間則平均
      約可達17及26小時，有行政院衛生署管制藥品管理局92年
      2 月13日管檢字第0920000964號函可參。查被告於99年9
      月16日23時4 分許為警依法採尿檢驗後嗎啡類呈現陽性反
      應，濃度為792ng/mL，足認被告至遲在經警採尿前之26小
      時內某時點，亦有施用第一級毒品海洛因之事實。
（四）被告經原審以91年度毒聲字第208 號裁定送勒戒處所觀察
      、勒戒後，因認無繼續施用毒品之傾向，於91年6 月6 日
      執行完畢出所，經臺灣板橋地方法院檢察署檢察官以90年
      度毒偵字第4400號不起訴處分確定，除有前開不起訴處分
      書網路擷取本在卷可稽（見原審卷第4 頁）、本院被告全
      國前案紀錄表1 份在卷可按，其於觀察、勒戒執行完畢釋
      放後5 年再犯本件施用毒品案件，依毒品危害防制條例第
      20條第3 項之規定，應令被告入勒戒處所觀察、勒戒。
（五）被告自99年9 月1 日起至同月16日止，均未有出境記錄，
      有入出境資訊連結作業在卷可查（見原審卷第5 頁），足
      證被告確於前開採尿時間前之26小時內之某時點及120 小
      時（5 天）內之某時點，在臺灣地區之不詳處所施用第一
      級毒品海洛因及第二級毒品甲基安非他命至明。
（六）被告抗告意旨所指有關其罹有糖尿病，並領有重大傷病免
      自行部份負擔證明卡，有該證明卡影本在卷可參（見偵卷
      第21頁），固可採信，然此亦係勒戒處所針對被告所罹患
      之糖尿病，依醫師指示後再決定所應為之醫療處置（觀察
      勒戒處分執行條例第7 條參照），尚無法因被告已罹有前
      開疾病，甚或因被告新婚、避免家庭破碎而解免於執行觀
      察、勒戒之責，更無法以毒品危害防制條例所未規定之社
      會勞動或其他執行方式代替之。
四、綜上，原審以檢察官聲請將被告送勒戒處所觀察、勒戒，並
    無不合，裁定被告施用第一級毒品海洛因、第二級毒品甲基
    安非他命，應送勒戒處所觀察、勒戒，經核其認事用法，除
    被告至遲在經警採尿前之120 小時（5 天）內某時點，確有
    施用第二級毒品甲基安非他命應予更正外，其餘均無不合。
    抗告意旨徒以前詞指摘原裁定不當，請求撤銷原裁定，為無
    理由，應予駁回。
五、據上論結，應依刑事訴訟法第412條，裁定如主文。
中    華    民    國   100    年    1     月    21    日
                  刑事第九庭  審判長法  官  陳貽男
                                    法  官  蔡聰明
                                    法  官  蔡守訓
以上正本證明與原本無異。
不得抗告。
                                    書記官  許俊鴻
中    華    民    國   100    年    1     月    21    日